【裁判字號】    90,訴,860
【裁判日期】    900913
【裁判案由】    損害賠償
【裁判全文】
臺灣士林地方法院民事判決  九十年訴字第八六○號
    原      告  乙○○
    被      告  甲○○
右當事人間請求損害賠償事件，本院判決如左：
    主      文
被告應給付原告新台幣貳萬元。
原告其餘之訴駁回。
訴訟費用由被告負擔五十分之二；餘由原告負擔。
    事實及理由
一、原告起訴主張：被告於民國八十九年三月二十九日下午五時許，在臺北市○○區
    ○○路四段六十一號之住戶管理委員會辦公室外，與原告發生口角，被告竟對原
    告公然罵以（台語發音）：「沒戶頭、眾人幹」等話語，而侮辱被告，被告事後
    全無道歉悔改之意，且對原告表現出仇恨之態度。為此爰依民法第一百九十五條
    規定，請求被告賠償精神慰撫金。並聲明：被告應給付原告新台幣（下同）五十
    萬元。
二、被告則以：伊僅講過「沒戶頭」，並未講過「眾人幹」等語，且原告請求賠償金
    額亦屬過高等語資為抗辯。並聲明：駁回原告之訴。
三、原告主張被告於八十九年三月二十九日下午五時許，在台北市○○區○○路四段
    六十一號之住戶管理委員會辦公室外，與原告發生口角，被告竟對原告公然罵以
    （台語發音）：「沒戶頭、眾人幹」等話語，而侮辱被告等情。被告雖辯稱：伊
    僅講過「沒戶頭」，並未講過「眾人幹」等語。然查，證人即當時在現場之郭百
    秀到庭證稱：「八十九年三月二十九日下午五時許，在台北市○○路○段六十一
    號之住戶管理委員會辦公室內，被告甲○○有原告乙○○眾人幹、沒戶頭。當
    時有鄰居王媽媽、我、來處理的警員可作證。」（見本院九十年八月三十日言詞
    辯論筆錄）等語，況當時被告與原告二人已發生口角，被告明知原告未婚，為被
    告所不爭執，是被告應知以台語發音「沒戶頭」之意思，竟在不特定多數住戶得
    以共見共聞之管理委員會辦公室外脫口說出，足認該話語使原告感到難堪，並足
    以毀壞其名譽，堪以認定，是被告前開所辯，尚非可採，且被告因前開公然侮辱
    原告之犯行，亦經本院判處罰金貳仟元，有本院九十年度易字第一二三號刑事判
    決書在卷可稽，是原告前開之主張，堪信為真實。
四、按因故意或過失，不法侵害他人之權利者，負損害賠償責任；又不法侵害他人之
    名譽，被害人雖非財產上之損害，亦得請求賠償相當之金額，民法第一百八十四
    條第一項前段、第一百九十五條第一項前段分別定有明文。查被告以上開言語公
    然侮辱原告，侵害原告之名譽，已如前述，原告依前揭侵權行為之法律關係請求
    被告負非財產上之損害賠償責任，自屬有據。本院斟酌兩造皆係同社區之住戶，
    原告從事水泥工，收入不定，多則五萬元，少則無收入，被告為保險業務員，每
    月收入約為二、三萬元，為兩造所自陳。並審酌兩造爭吵時，被告惡言相向，原
    告亦出手傷人，及原告精神上實際所受痛苦，暨兩造之經濟能力、身分、地位等
    情狀，認原告請求被告賠償前開非財產上之損害，於二萬元之範圍內，為有理由
    ，應予准許。逾此部分之請求，為無理由，應予駁回。
五、據上論結，本件原告之訴為有一部有理由，一部無理由，爰依民事訴訟法第七十
    九條但書，判決如主文。
中      華      民      國    九十    年      九      月      十三      日
                                    臺灣士林地方法院民事第二庭
~B法      官  王俊雄
右為正本係照原本作成。
如對本判決上訴應於判決送達後廿日內向本院提出上訴狀。
中      華      民      國    九十    年      九      月    二十四      日
~B法院書記官  余淑芬


司法院資訊處製作；財團法人民間司法改革基金會備份。
